【裁判字號】    98,易,729
【裁判日期】    980831
【裁判案由】    毀損
【裁判全文】
臺灣臺南地方法院刑事判決               98年度易字第729號
聲  請  人  臺灣臺南地方法院檢察署檢察官
被      告  乙○○○
選任辯護人  方文賢律師
上列被告因毀損案件，經檢察官聲請簡易判決處刑（98年度營偵
字第456號），本院認為有刑事訴法第451條之1第4項但書情形，
應適用通常程序審判之，判決如下：
    主  文
乙○○○無罪。
    理  由
一、檢察官聲請簡易判決處刑意旨略以：被告乙○○○係告訴人
    甲○○之鄰居，兩家僅一牆之隔，被告乙○○○竟基於毀損
    之犯意，自民國97年12月15日18時35分許起至同年月19日13
    時15分許止，臺南縣新營市○○路114號住處旁，接續9次，
    以自備之長竹竿，敲打鄰居甲○○位於臺南縣新營市○○路
    114之5號住處金屬烤漆浪板圍牆，致該金屬烤漆浪板圍牆多
    處凹陷，喪失原有之美觀作用，足以生損害於甲○○，因認
    被告乙○○○涉犯刑法第354條之毀損罪嫌。
二、按刑事訴訟法第232條所謂犯罪之被害人，指因犯罪行為直
    接受損害之人，就財產犯罪言，所有權人固為被害人，即對
    於該財產事實上有使用監督之人，因他人之犯罪行為致其使
    用監督權受侵害者，亦不失為直接被害人；故物之借用人或
    承租人，對於借用物或租賃物雖無所有權，但既享有管理、
    使用或收益之權限，是故予毀損，致其不能為使用收益時，
    該借用人或承租人，自得依法提出告訴（最高法院42年臺非
    字第18號判例、90年度臺非字第97號、92年度臺非字第61號
    裁判意旨參照）。查本件據告訴人甲○○所指述內容，係指
    被告乙○○○自97年12月15日18時35分許起至同年月19日13
    時15分許止，在臺南縣新營市○○路114號住處旁，毀損告
    訴人甲○○位於臺南縣新營市○○路114之5號住處金屬烤漆
    浪板圍牆等語，而查告訴人甲○○之戶籍，係在臺南縣新營
    市○○路114之5號之情，有告訴人甲○○個人基本資料查詢
    結果在卷可據，則告訴人稱其居住於上述地址，即屬有據，
    又被告及辯護人對於告訴人所指述遭毀損之金屬烤漆浪板圍
    牆係供臺南縣新營市○○路114之5號房屋附隨使用之情，則
    不爭執（見本院98年8月19日審判筆錄），是依告訴人所述
    及上述圍牆係附隨供臺南縣新營市○○路114之5號房屋使用
    之情，則告訴人甲○○對上址房屋即非無合法使用之權限，
    就供房屋附隨使用之圍牆，自亦有使用之權，其就被告乙○
    ○○上開行為提出毀損告訴，核屬適法，先予敘明。
三、按犯罪事實應依證據認定之，無證據不得認定犯罪事實；不
    能證明被告犯罪者，應諭知無罪之判決，刑事訴訟法第154
    條第2項、第301條第1項分別定有明文；另按事實之認定，
    應憑證據，如未能發現相當證據，或證據不足以證明，自不
    能以推測或擬制之方法，為裁判基礎，且縱使被告否認犯罪
    事實所持之辯解不能成立，仍非有積極證據足以證明其犯罪
    行為，不能遽為有罪之認定；亦有最高法院40年臺上字第86
    號判例、30年上字第1831號判例可參。
四、訊據被告乙○○○固坦承曾以竹竿敲擊上述金屬烤漆浪板圍
    牆，是因為告訴人將圍牆加高，對被告造成影響，想叫告訴
    人出來說明，但告訴人均置之不理，被告方以竹竿敲擊圍牆
    ，要叫告訴人出面，但被告雖敲擊圍牆，並未造成金屬烤漆
    浪板圍牆凹陷，告訴人所指述凹陷部分，應該不是被告所造
    成，另外縱使上述圍牆凹陷係被告一時激憤所造成，但該圍
    牆並未喪失防閒功能，雖然圍牆有凹陷，有所不當，不無有
    民事上侵權行為之損害賠償責任，然基於刑法謙抑之原則，
    是否已達應以刑法毀損罪之刑責對被告予以科罰論處，實不
    無斟酌之餘地等語。查本件檢察官聲請簡易判決處刑意旨認
    被告涉有上開毀損之犯行，無非以上述金屬烤漆浪板圍牆遭
    被告以竹竿敲擊後，造成凹陷，圍牆之美觀功能已經喪失，
    而該美觀功能亦在刑法毀損罪所保護範圍內之情為依據，經
    查：
（一）被告乙○○○於本院審理中並不否認曾以竹竿敲擊位於臺
      南縣新營市○○路114之5號住處金屬烤漆浪板圍牆之情（
      見本院98年8月19日審判筆錄）；又被告乙○○○曾自97
      年12月15日18時35分許起至同年月19日13時15分許止，臺
      南縣新營市○○路114號住處旁，接續9次，以自備之長竹
      竿，敲打鄰居甲○○位於臺南縣新營市○○路114之5號住
      處金屬烤漆浪板圍牆，致該金屬烤漆浪板圍牆多處凹陷之
      情，則據告訴人甲○○在警詢及偵查中陳述在卷，且有現
      場照片22張在警詢卷可據；又本院審酌上述現場照片所示
      ，被告乙○○○已自白確實曾以竹竿敲打金屬烤漆浪板圍
      牆，而依據卷附照片所示，該金屬烤漆浪板圍牆確實有凹
      陷現象，而該凹陷部位，係由被告住處往告訴人甲○○住
      處方向凸起，顯見該造成凹陷之施力方向，係在被告乙○
      ○○住所處無誤，況且竹竿敲擊之力道，確實能夠造成金
      屬烤漆浪板之凹陷；則依據上述證據，告訴人甲○○指述
      被告乙○○○於上述時間、地點，以竹竿敲打告訴人甲○
      ○位於臺南縣新營市○○路114之5號住處金屬烤漆浪板圍
      牆，致該金屬烤漆浪板圍牆多處凹陷之情，應可為信，被
      告乙○○○確曾於上述時間、地點，以竹竿敲擊上述金屬
      烤漆浪板圍牆，致該金屬烤漆浪板圍牆多處凹陷之事實，
      已可認定。
（二）惟按刑法第354條之毀損罪，以使所毀損之物失其全部或
      一部之效用為構成要件，所謂「毀棄」即毀壞滅棄，使物
      之本體全部喪失其效用者；稱「損壞」即損傷破壞，致使
      物之本體喪失其效用者；稱「致令不堪用」係指除毀棄損
      壞物之本體外，以其他不損及原物形式之方法，使物之一
      部或全部喪失其效用者而言（最高法院47年臺非字第34號
      判例可資參照）；是倘物之本體或者物之主要效用並未因
      行為人之行為有所喪失，而僅係造成他人之物使用上之一
      時不便者，其行為或許仍有民事上之侵權行為責任，然並
      不該當刑事上之毀損罪，而有令負刑事責任之必要，要屬
      當然；查圍牆之通常效用，在於防閑、隔間，而依據卷附
      金屬烤漆浪板圍牆照片所示，該圍牆係以金屬烤漆浪板所
      施作完成，並未有任何之裝飾，亦未有任何獨特之形狀、
      樣式、顏色，以供表現除防閑、隔間外之特殊功能、效用
      ，有卷附片可據；又系爭金屬烤漆浪板圍牆，於遭被告以
      竹竿敲擊造成凹陷後，因該凹陷之程度、範圍，僅及於該
      圍牆之小部分，並未使該圍牆之防閑、隔間作用受影響，
      有卷附照片明確可認；雖然告訴人以上述金屬烤漆浪板圍
      牆遭被告以竹竿敲擊後造成凹陷，於美觀上有所妨礙，然
      該美觀上之期待，應僅係告訴人個人主觀上之期待，而與
      客觀上告訴人以單純之金屬烤漆浪板施作圍牆，單純作為
      防閑、隔間之用，有所不符，故衡諸上開說明，自不能以
      被告之行為，有使圍牆美觀效用遭破壞而對被告為不利之
      認定；況且行為之不法，有構成民事侵權責任之不法或構
      成刑事責任之不法，被告之行為，或已符合民事侵權行為
      責任，應負損害賠償責任，但就刑事不法部分，應尚未該
      當；是本案被告乙○○○之行為，雖屬可議，但既未使系
      爭圍牆喪失防閑、隔間之全部或一部之原有效用，自與刑
      法第354條毀損罪之犯罪構成要件不相適合，不能遽以該
      罪相繩，故應認
      本件不能證明被告犯罪，依法自應為無罪之諭知。
據上論斷，應依刑事訴訟法第301條第1項，判決如主文。
本案經檢察官陳竹君到庭執行職務。
中    華    民    國    98    年    8    月    31    日
                  刑事第八庭    法  官  陳杰正
以上正本證明與原本無異。
如不服本判決應於收受本判決後10日內向本院提出上訴書狀，並
應敘述具體理由。其未敘述上訴理由者，應於上訴期間屆滿後20
日內向本院補提理由書狀（均須按他造當事人之人數附繕本）「
切勿逕送上級法院」。
中    華    民    國    98    年    9     月    1     日
                                書記官  曾郁芳


司法院資訊處製作；財團法人民間司法改革基金會備份。
